【裁判字號】    89,台非,282
【裁判日期】    890907
【裁判案由】    傷害致人於死
【裁判全文】
最高法院刑事判決                                八十九年度台非字第二八二號
    上訴人  最高法院檢察署檢察總長
    被  告  甲○○
右上訴人因被告傷害致人於死案件，對於台灣高等法院花蓮分院中華民國八十九年六
月二日第二審確定判決（八十九年度上更(一)字第三十六號，起訴案號：台灣花蓮地方
法院檢察署八十六年度偵字第二八九五號），認為違法，提起非常上訴，本院判決如
左：
    主  文
上訴駁回。
    理  由
非常上訴理由稱：按判決所載之理由矛盾者，其判決當然為違背法令。刑事訴訟法第
三百七十九條第十四款定有明文。次按有罪之科刑判決，須將認定之犯罪事實，詳細
記載於事實欄，然後於理由內逐一說明所憑之證據及其認定之理由，使事實及理由兩
相一致，始為合法。倘事實之認定與理由之述不相適合，即屬判決理由矛盾。又刑
法第二百七十七條第二項前段之傷害人之身體因而致人於死罪，係因犯傷害罪致發生
死亡之結果，而為加重其刑之規定。依同法第十七條之規定，須行為人能預見其結果
之發生時，始有其適用。此項能預見其結果發生之事實，自應明確記載於事實欄內，
方足為適用法律之依據。本件原判決事實欄僅記載被告「基於傷害之故意，以其慣用
之左手，取出預藏於左褲袋內之士林刀，交予右手，以右手握刀把，以左手扳出刀刃
，朝練瑞煌之左胸猛戮一刀，致練瑞煌……失血過多，雖經送醫急救，於八十六年七
月十一日凌晨一時三十分許，因心臟出血不治死亡。」並無被告對其傷害練瑞煌之行
為，足以致練瑞煌於死之發生能預見之記載。顯不足以為適用刑法第二百七十七條第
二項前段之依據。其理由欄內卻說明謂：「胸部為人體要害之處，扣案之士林刀，刀
刃長十公分，刀寬除前端之尖形為一點一公分外，餘皆為二公分，甚為銳利。以之朝
人體要害左胸部（心臟）部位刺入，足以致人於死，當為被告所能預見。」又稱「惟
被告對於持刀朝被害人左胸要害之處刺進，足以造成被害人成傷應為其所明知，甚至
因而致死，亦應有所預見……核被告所為，係犯刑法第二百七十七條第二項之傷害致
人於死罪。」等語。其理由之述，與其所認定之事實顯不一致，自屬判決理由矛盾
，並足以影響判決結果。案經確定，且於被告不利。爰依刑事訴訟法第四百四十一條
、第四百四十三條提起非常上訴，用予糾正並予救濟。等語。
惟按原判決事實欄記載被告「基於傷害之故意，以其慣用之左手，取出預藏於左褲袋
內之士林刀，交予右手，以右手握刀把，以左手扳出刀刃，朝練瑞煌之左胸猛戳一刀
，致練瑞煌……失血過多，雖經送醫急救，於八十六年七月十一日凌晨一時三十分許
，因心臟出血不治死亡」等情，對被告故意傷害之餘，有無並客觀上預見致人於死，
雖略而未予記明，但與同判決理由欄認定：「胸部為人體要害之處，扣案之士林刀，
刀刃長十公分，刀寬除前端之尖形為一點一公分外，餘皆為二公分，甚為銳利，以之
朝人體要害左胸部（心臟）部位刺入，足以致人於死，當為被告所能預見」，尚無顯
然不一致之處，況經原判決進一步論定被告傷害致人於死之加重結果犯，亦無因上開
事實記載簡，致生影響判決結果之違誤。再細繹原判決理由繼又論定被告「對於持
刀朝被害人左胸要害之處刺進，足以造成被害人成傷應為其所明知，甚至因而致死，
亦應有所預見」，該「甚至因而致死，亦應有所預見」之語，當亦指客觀上之預見而
言，亦核無與前開理由相互矛盾之情形。非常上訴意旨執以指摘原確定判決有事實與
理由顯不一致，及理由相互矛盾之違誤，尚有誤會，難認為有理由，應予駁回。
據上論結，應依刑事訴訟法第四百四十六條，判決如主文。
中      華      民      國    八十九    年      九      月      七      日
                              最高法院刑事第二庭
                                  審判長法官  莊  來  成
                                        法官  呂  潮  澤
                                        法官  白  文  漳
                                        法官  蘇  振  堂
                                        法官  賴  忠  星
      右正本證明與原本無異
                                              書  記  官
中      華      民      國    八十九    年      九      月     十三     日


司法院資訊處製作；財團法人民間司法改革基金會備份。
